【裁判字號】    87,易,3569
【裁判日期】    890808
【裁判案由】    妨害自由等
【裁判全文】
臺灣桃園地方法院刑事判決                        八十七年度易字第三五六九號
    公  訴  人  臺灣桃園地方法院檢察署檢察官
    被      告  辛○○
右列被告因妨害自由等案件，經檢察官提起公訴（八十七年度偵字第七八九二號），
本院判決如左︰
    主  文
辛○○共同以脅迫使人行無義務之事，處拘役參拾日，如易科罰金，以參佰元折算壹
日；又共同損壞他人窗戶玻璃，足以生損害於他人，處拘役參拾日，如易科罰金以參
佰元折算壹日；應執行拘役伍拾日，如易科罰金以參佰元折算壹日。緩刑二年。
其餘被訴恐嚇危害安全部分無罪。
    事  實
一、辛○○無犯罪前科，辛○○與甲○○間有數百萬元之債務糾紛，迭經辛○○催討
    ，甲○○始終不出面解決，民國八十七年四月二十日下午六、七時許辛○○偕其
    姊姊鄭燕珠、三十餘歲之表弟「戊○○」（姓名、年籍、住居所均不詳）、「戊○○」之不詳姓名成年友人六、七名一同前去桃園縣中壢市○○街甲○○經營之
    代書事務所甲○○，因未遇見甲○○，辛○○與隨同前往之「戊○○」及該六、
    七名不詳姓名成年男子竟基於犯意聯絡與行為分擔，共同脅迫甲○○事務所之職
    員庚○○要將甲○○找出來，要庚○○帶其等去找甲○○，否則要找庚○○麻煩
    等語，致庚○○心生畏懼，遂答應辛○○一行人之要求坐上隨同辛○○前往該事
    務所之某不詳姓名之人駕駛之車前往桃園縣中壢市篤行六村等地找甲○○，以脅
    迫之手段使庚○○行無義務之事，惟仍無所獲，至當晚八、九時許庚○○乃帶同
    辛○○等人一同前往桃園縣八德市丁○○經營之事務所找丁○○幫忙，丁○○打
    聽出甲○○之父親乙○○及妹妹丙○○居住在桃園縣大園鄉橫峰村二二鄰尖山五
    二之二九號，鄭燕珠乘坐隨同前往之某不詳姓名之人駕駛之車離開，丁○○則駕
    車載庚○○、「戊○○」，辛○○與其餘四、五名男子則乘坐他車跟在後面一起
    前去大園鄉橫峰村二二鄰五二之二九號，當晚十時許一行人抵達乙○○、丙○○
    住處前巷口，由庚○○、「戊○○」二人走進巷內前去乙○○、丙○○住處門前
    敲門找甲○○，餘辛○○等人則待在巷口等候，開門招呼之丙○○告以甲○○不
    在，「戊○○」竟對丙○○恐嚇稱要丙○○家辦喪事，致丙○○心生畏懼，語畢
    ，庚○○、「戊○○」即走出巷口，丙○○、「戊○○」等人乘車離開，庚○○
    則乘坐丁○○之車離開，翌日下午一、二時許，辛○○又偕基於毀損犯意聯絡之
    「戊○○」及某不詳姓名之成年男子一同前往上址丙○○住處打聽甲○○行蹤，
    辛○○待在巷口等候，「戊○○」與該男子則走進巷內上前持地上撿起之石塊扔
    砸乙○○、丙○○住處客廳窗戶玻璃，致該窗戶玻璃破損，足以生損害於乙○○
    、丙○○，適在客廳看電視之丙○○、乙○○立即出去一探究竟，「戊○○」及
    該不詳姓名之男子在門外叫囂甲○○欠辛○○錢，要甲○○還錢等語，因乙○○
    告知要報警，「戊○○」及該不詳姓名之男子始趕緊跑出巷口與辛○○會回後離
    開現場。
二、案經被害人丙○○告訴及桃園縣警察局大園分局報請臺灣桃園地方法院檢察署檢
    察官偵查起訴。
    理  由
一、訊據被告辛○○矢口否認有右揭妨害自由、毀損等犯行，辯稱「：是請他（指庚○○）帶我們去找甲○○，並沒有脅迫他，庚○○帶我們繞好久，沒找到人，後
    來帶我們去找丁○○，再帶我們去丙○○家，我在巷口等，只有庚○○與表弟去
    敲門，表弟告訴我丙○○沒開門，庚○○也這麼說，第二天下午，我也沒帶人去
    砸丙○○家的門窗玻璃：」等語，經查被告偕「戊○○」及「戊○○」之六、七
    名友人於右述時間前往甲○○經營之代書事務所找甲○○未果，而與「戊○○」
    及其友人共同脅迫庚○○帶同其等去找甲○○一節，已據證人庚○○於八十七年
    十月二日偵查中陳述甚詳，且證人王派省於八十七年十月二日偵查中及告訴人丙○○於八十八年三月九日本院調查時亦證述「：我（指王派省）是聽同事邱坤廣
    說的，我當時外出，回去時邱坤廣跟我說有七、八個人把庚○○帶走，我們本想
    報警，因不曉得他去那裏：」、「：（八十七年四月二十日晚上）我開門看到庚○○及一位不詳之男子在我家門口，辛○○在巷口，庚○○說是被辛○○押他們
    到我家找甲○○：：：」等語，而參酌證人庚○○屢經臺灣桃園地方法院檢察署
    檢察官傳訊未到，嗣經拘提到案後，經檢察官訊問何以屢傳未到，答稱「：怕出
    來講會害到辛○○：辛○○她也是很可憐，錢被甲○○倒，才會這樣做：」等語
    ，可見證人庚○○對被告辛○○頗表同情之意，並刻意不出庭做證以免害及被告
    辛○○，衡情被告實無於偵查中故為不實證詞，而誣指被告，是其所述上情應可
採信；又查被告於八十七年四月二十一日下午一、二時時偕「戊○○」與一名不
    詳姓名之男子前去告訴丙○○、證人乙○○住處前砸破告訴人丙○○住處客廳窗
    戶玻璃，已據告訴人丙○○於警訊、偵查及本院調查審理時指述「：八十七年四
    月二十一日十三時三十分：家中遭二十日前來恐嚇之中一人夥同另一人至我家中
    說我哥哥甲○○欠辛○○錢，叫我哥哥出來還錢，我說不在，該二人即持磚塊砸
    我家窗戶玻璃，並說這次只砸玻璃，下次你就知道不只如此：：：」（八十七年
    四月二十一日警訊）「：（八十七年四月二十一日）下午一點多近二點，且那二
    名男子也說辛○○在巷口，我哥欠辛○○錢：：：：」（八十七年六月三十日偵
    查）「：前晚恐嚇我的名男子帶另一名不詳男子到我家要找甲○○，他說是辛○○叫他們來的，且說辛○○在巷口等，我有看到一名女子站在巷口背對著我們，
    我無法確定是辛○○，後來該恐嚇我之男子就拿石頭砸我家客廳窗戶玻璃二次後
    ，他們就離開：：：：」（八十八年三月九日本院調查）、「：第二天下午一、
    二點左右，辛○○與先前出言恐嚇之男子及另一名男子到我家門前，先前恐嚇之
    人拿石頭砸我家門窗玻璃，並指巷口之女子，說皂辛○○叫他來，當時我父親有
    聽見也有看見：：：：」（八十八年九月二十三日本院調查）綦詳，核與證人乙○○陳述「：我當時坐在客廳看電視，他們就自外丟石頭進來自我頭上飛過去，
    我女兒丙○○出去看，我跟著過去，丟石頭的是二個男生，還有一個女生站在離
    四、五個門，我說要報警，那二個男的及女的就跑掉：」（八十七年六月三十日
    偵查）、「：第二天中午過後一點左右，辛○○與二名男子到我家，該二名男子
    按我門鈴，女兒丙○○去開門，那二人拿石頭砸門窗，女兒質問，他二人說欠錢
    不還，且說是欠辛○○的錢，鄭女也有來，當時巷口站一名女子，背影像女，我
    說要報警他們就跑掉：」（八十八年九月二十三日本院調查）等情相符，並有照
    片六紙在卷可稽，而證人即於八十七年四月二十一日據報趕往告訴人丙○○住處
    處理之桃園縣警察局大園分局警員己○○於八十九年六月十三日本院調查時證稱
    「：（八十七年四月二十一日）下午我備勤接獲報案趕到現場，到達後該處門窗
    遭砸破，被害人丙○○說他哥哥甲○○在外欠人債務，是辛○○帶一群小鬼過去
    砸：：：：」等語，告訴人丙○○、證人乙○○上開指述堪可採信，是被告上開
    辯解係卸責之詞，不足採信，事證明確，被告犯行堪予認定，應予依法論科。
二、核被告所為係犯刑法第三百零四條第一項強制罪及第三百五十四條毀損罪。被告
    與「戊○○」及該六、七名不詳姓名之成年人於右述時、地共同脅迫證人庚○○
    帶同其等前去找甲○○之犯行有犯意聯絡及行為分擔，被告與「戊○○」及該名
    不詳姓名之成年男子就上開毀損告訴人丙○○住處窗戶玻璃亦有犯意聯絡，均為
    共同正犯。被告所犯上述二罪，犯意各別，行為互異，應分論併罰。爰審酌被告
    之素行（無犯罪前科，有臺灣桃園地方法院檢察署刑案資料查註紀錄表、臺灣高
    等法院被告全國前案紀錄表、臺灣高等法院檢察署刑案紀錄簡覆表足稽），犯罪
    之動機、犯罪時所受之刺激、犯罪之手段、被害人所受損害程度及被告犯罪後之
    態度等一切情狀，並均諭知易科罰金之折算標準，及定其應執行刑，並諭知易科
    罰金之折算標準，以資懲儆。末查被告未曾受有期徒刑以上刑之宣告，有有臺灣
    桃園地方法院檢察署刑案資料查註紀錄表、臺灣高等法院被告全國前案紀錄表、
    臺灣高等法院檢察署刑案紀錄簡覆表足稽，其因甲○○始終不出面解決數百萬元
    之債務始一時失慮，致觸犯本案犯行，經此刑之教訓，自當知所警惕，而無再犯
    之虞，本院認前開對其宣告之刑，以暫不執行為適當，爰併宣告緩刑二年，以啟
    自新。
三、關於無罪部分：公訴意旨另以被告辛○○與「戊○○」、庚○○、丁○○等人於
    八十七年四月二十日晚上十時許到達桃園縣大園鄉橫峰村二二鄰五二之二九號丙○○住處，由「戊○○」與庚○○共同至告訴人丙○○門口，向告訴人丙○○詢
    問甲○○行蹤，被告辛○○及其餘人等則在距丙○○住處約十公尺處之巷口等候
    ，告訴人丙○○告以甲○○不在，「戊○○」即恐嚇要讓告訴人丙○○家中辦喪
    事，致告訴人丙○○心生畏懼後始離去，因認被告辛○○與「戊○○」共同涉有
    刑法第三百零五條之恐嚇危害安全罪嫌云云。按犯罪事實應依證據認定之，無證
    據不得推定其犯罪事實；又不能證明被告犯罪者，應諭知無罪之判決，刑事訴訟
    法第一百五十四條、第三百零一條第一項分別定有明文；次按刑事訴訟上證明之
    資料，無論其為直接證據或間接證據，均須達於通常一般之人均不致於有所懷疑
    ，而得確信其為真實之程度，始得據為有罪之認定，若其關於被告是否犯罪之證
    明未能達此程度，而有合理性懷疑之存在，致使無從形成有罪之確信，根據「罪
    證有疑，利於被告」之證據法則，即不得遽為不利被告之認定（最高法院七十六
    年度台上字第四九八六號判例意旨參照），其以情況證據（即間接證據）斷罪時
    ，尤須基於該證據在直接關係上所可證明之他項情況事實，本乎推理作用足以確
    證被告有罪，方為合法，不得徒憑主觀上之推想，將一般經驗上有利被告之其他
    合理情況逕予排除，此觀諸最高法院三十二年度上字第六七號判例意旨亦甚彰明
    。訊據被告堅決否認涉有恐嚇犯行，辯稱「：當時我在巷口等，只有庚○○與表
    弟去敲門，表弟告訴我丙○○沒開門，庚○○也這麼說：」等語，查本件公訴意
    旨認被告涉有恐嚇罪行，無非以被害人丙○○之指述與證人三星五、庚○○、丁○○之證詞資為論據，經查被告與證人丁○○、庚○○、「戊○○」及四、五名
    不詳姓名之男子於八十七年四月二十日晚上十時許前往大園鄉橫峰村二二鄰五二
    之二九號丙○○住處時，係由證人庚○○及「戊○○」上前按鈴叫門找甲○○，
    被告及其餘之人則在巷口等候一節，已據告訴人丙○○於警訊、偵查及本院調查
    時、證人庚○○於偵查中、證人丁○○於偵查及本院調查時陳述綦詳，且告訴人
    丙○○於警訊、偵查及本院調查時及證人乙○○於偵查中均指稱「戊○○」係於
    得知甲○○不在後破口大罵，並稱要告訴人丙○○家辦喪事等詞，衡情應係「戊○○」得知甲○○不在後憤而起意恐嚇告訴人丙○○，顯難遽認在巷口等候之被
    告與出言恐嚇之「戊○○」，事先確有恐嚇之犯意聯絡。從而，即難遽繩以恐嚇
    罪責。此外，復查無其他積極證據足資證明被告確有恐嚇犯行，被告此部分犯罪
    尚屬不能證明，揆之前揭法條及判例意旨，應諭知其無罪之判決，以資審慎。
據上論斷，應依刑事訴訟法第二百九十九條第一項前段、第三百零一條，刑法第二十
八條、第三百零四條第一項、第三百五十四條、第五十一條第六款、第四十一條，罰
金罰鍰提高標準條例第一條前段、第二條，判決如主文。
本案經檢察官張春暉到庭執行職務。
中      華      民      國    八十九    年      八      月      八      日
                                  臺灣桃園地方法院刑事第五庭
                                      法  官    林  婷  立
如不服本判決書應於送達後十日內向本院提出上訴狀
附錄法條：
刑法第三百零四條
以強暴、脅迫使人行無義務之事或妨害人行使權利者，處三年以下有期徒刑、拘役或
三百元以下罰金。
前項之未遂犯罰之。
刑法第三百五十四條
毀棄、損壞前二條以外之他人之物或致令不堪用，足以生損害於公眾或他人者，處二
年以下有期徒刑、拘役或五百元以下罰金。


司法院資訊處製作；財團法人民間司法改革基金會備份。
